【裁判字號】    99,聲,3098
【裁判日期】    991027
【裁判案由】    聲請具保停止羈押
【裁判全文】
臺灣高等法院刑事裁定                  99年度聲字第3098號
聲  請  人
即  被  告  甲○○
聲  請  人
即 被告 之
選任辯護人  蔡明熙律師
上列聲請人因被告殺人等案件，聲請具保停止羈押，本院裁定如
下：
    主  文
聲請駁回。
    理  由
一、聲請意旨略以：伊於97年7月5日去大陸之行程為既定行程，
    並非逃亡。伊於97年7月5日由電視報導看到共同被告楊永德
    將犯行全部栽贓予伊，伊因不知如何處理，始委由王炳堯代
    伊委任律師，至伊於97年7月5日至同年月20日間，仍繼續在
    桃園及臺中二地之三溫暖繼續躲藏，仍因王炳堯尚未代伊委
    任律師之故。迄王炳堯委任好律師後，伊即於97年8月5日偕
    同律師至台北地檢署辦理報到，而非遭逮捕到案，足證伊無
    逃亡之事實。又伊有明顯固定住所，並與母親及兄長同住，
    且伊工作、家庭、親屬均在臺灣，伊兄長葉振源為自來水公
    司公務員，自家經營千鴻通運公司，均可擔保伊就本案之後
    續審理及執行會如期到庭。且伊母現高齡80歲，長期罹患糖
    尿病，眼睛失明，臥病在床。爰請求審酌上情，准予具保停
    止羈押，以利伊得回家照顧母親云云。而聲請人即被告之選
    任辯護人則以：被告甲○○沒有殺人，沒有遺棄屍體。同案
    被告楊永德身體壯碩，個性兇殘，其將被害人拉下車，前往
    產業道路不明處，如何殺害與行兇，被告甲○○均無在場。
    而被告甲○○係一弱女子，開車往前行駛，均依楊永德指示
    前進，絕無力道，更無法在駕駛中對被害人下手行兇。被告
    沒有行兇殺害被害人之能力，亦無必要，更無機會，被告甲
    ○○涉犯情節確實輕微，應無羈押之必要，請准予被告甲○
    ○具保停止羈押云云。
二、按被告經法官訊問後，認為犯罪嫌疑重大，而有下列情形之
    一，非予羈押，顯難進行追訴、審判或執行者，得羈押之︰
    (一)逃亡或有事實足認為有逃亡之虞者。(二)有事實足認為有湮
    滅、偽造、變造證據或勾串共犯或證人之虞者。(三)所犯為死
    刑、無期徒刑或最輕本刑為五年以上有期徒刑之罪者，刑事
    訴訟法第101條第1項定有明文。又按羈押被告之目的，在於
    確保訴訟程式之進行、確保證據之存在、真實及確保刑罰之
    執行，而被告有無羈押之必要，及羈押後其原因是否仍然存
    在，有無繼續羈押之必要，應否延長羈押，均屬事實認定之
    問題，法院有依法認定裁量之職權，自得就具體個案情節予
    以斟酌決定，如就客觀情事觀察，法院許可羈押之裁定在目
    的與手段間之衡量並無明顯違反比例原則情形，即無違法或
    不當可言，且關於羈押原因之判斷，尚不適用訴訟上之嚴格
    證明原則，而應適用自由證明程式。次按次按羈押之目的，
    除在於確保刑事偵查、審判程序之完成外，另亦有刑事執行
    保全之目的（最高法院98年度台抗字第405號裁定參照）。
三、經查：
  (一)司法院釋字第665號解釋認刑事訴訟法第101條第1項第3款規
    定，於被告犯該款規定之罪，犯罪嫌疑重大，且有相當理由
    認為有逃亡、湮滅、偽造、變造證據或勾串共犯或證人之虞
    ，非予羈押，顯難進行追訴、審判或執行者，得羈押之。於
    此範圍內，該條款規定符合憲法第23條條之比例原則，與憲
    法第8條保障人民身體自由及第16條保障人民訴訟權之意旨
    ，尚無牴觸，惟倘單以犯重罪作為羈押要件，除可能背離羈
    押應係不得已之最後手段性外，對被告武器平等與充分防禦
    權行使之限制，亦有違背比例原則之虞，更因無異刑罰之預
    先執行，違背無罪推定原則所禁止對未經判決有罪確定之被
    告執行刑罰，及禁止僅憑犯罪嫌疑就施予被告類似刑罰措施
    之精神。考諸上揭第 3款規定之法理，實係因被告所犯為死
    刑、無期徒刑或最輕本刑為 5年以上有期徒刑之罪，可以預
    期將受重刑宣判，其為規避刑罰執行而妨礙追訴、審判程序
    進行之可能性增加，國家刑罰權有難以實現之危險，是為防
    免其實際發生，在此維持重大之社會秩序及增進重大公共利
    益限度內（憲法第23條），乃具有正當性。從而，基於憲法
    保障人民身體自由之意旨，被告犯上開重罪條款且嫌疑重大
    者，仍應有相當理由認為其有逃亡、湮滅、偽造、變造證據
    或勾串共犯或證人等之虞，法院斟酌命該被告具保、責付或
    限制住居等侵害較小之手段，均不足以確保追訴、審判或執
    行程序之順利進行，此際予以羈押，方堪稱係屬維持刑事司
    法權有效行使之最後必要手段。是被告縱然符合上揭第 3款
    之羈押事由，法官仍須就犯罪嫌疑是否重大、有無羈押必要
    、有無不得羈押之情形予以審酌，非謂一符合該款規定之羈
    押事由，即得予以羈押（最高法院98年度台抗字第 668號、
    第703 號裁定意旨參照）。查本件聲請人即被告甲○○前係
    經通緝到案，有通緝書在卷可稽，顯有逃亡之事實，且甲○
    ○所犯共同殺人等罪，其中所犯殺人罪部分業經原審判處無
    期徒刑（全案尚未確定），顯然犯罪嫌疑重大，且刑法第27
    1條第1項殺人罪法定刑為死刑、無期徒刑或10年以上有期徒
    刑，屬最輕本刑為 5年以上有期徒刑之罪，有刑事訴訟法第
    101 條第1項第3款之情形，衡諸被告因已受重刑之諭知，可
    預期被告逃匿以規避審判程序之進行及刑罰之執行之可能性
    甚高，而有逃亡之虞，若命被告具保、責付或限制住居等侵
    害較小之手段，均不足以確保審判或執行程序之順利進行，
    非予羈押，國家追訴及刑罰權即有難以實現之危險，依本案
    訴訟進度，仍有繼續羈押被告之必要。
  (二)被告徒憑其主觀意思，認其無逃亡云云，自不足採。至被告
    據其個人及家庭事由為由，聲請具保停止羈押，俱不符合刑
    事訴訟法第 114條之規定而有不得駁回具保聲請之情形，且
    尚可尋求親友或相關社會福利機構協助。是被告所提事由，
    並不符合法定具保停止羈押之要件。而被告選任辯護人所舉
    之理由，均在被告為否認之辯解，惟本案被告甲○○所犯係
    重罪，前又係經通緝到案，已有逃亡之事實，且經原審及本
    院前審均認定有罪，且就所犯殺人罪部分判處無期徒刑在案
    ，已如前述，本院審酌被告甲○○與同案被告楊永德二人所
    涉各項情節，認本件被告甲○○羈押原因尚未消滅，所請具
    保停止羈押，自難准許，應予駁回。
據上論斷，依刑事訴訟法第220條，裁定如主文。
中    華    民    國    99    年    10    月    27    日
                  刑事第七庭  審判長法  官   趙功恆
                                    法  官   楊智勝
                                    法  官   游紅桃
以上正本證明與原本無異。
如不服本裁定，應於收受送達後五日內向本院提出抗告狀。
                                    書記官   戴伯勳
中    華    民    國    99    年    10    月    28    日

司法院資訊處製作；財團法人民間司法改革基金會備份。
